臺灣臺南地方法院民事判決
110年度訴字第1711號
原      告  劉榮慧  
被      告  陳意昇  
上列當事人間請求損害賠償事件，經本院於民國110年11月30日
言詞辯論終結，判決如下：
    主  文
原告之訴駁回。
訴訟費用新臺幣20,305元由被告負擔。
   事實及理由
一、原告主張：原告居住在臺南市○區○○街○段000巷0○0號(下稱
    原告住家)，被告居住在同路段100巷3號之3(下稱被告住家)
    ，兩造住家間相隔一條防火巷，目測距離約1.5公尺，被告
    住家陽台面對原告住家臥室。被告自民國110年起製造噪音
    ，有時為高頻(像馬達運轉的聲音)，有時為低頻(像蒼蠅或
    蚊子靠近耳朵時的聲音)，原告不堪其擾，曾前去被告住家
    表達希望被告改善噪音問題，但未獲被告置理，原告向臺南
    市政府環境保護局(下稱環保局)舉發噪音汙染，但環保署人
    員抵達現場時為半夜時分，機器已停止運轉，無法測得噪音
    ，雖環保局有張貼勸導單，然被告仍未停止製造噪音行為，
    持續製造噪音至深夜，假日更是從早上9點多開啟機器運轉
    ，時間長達8、9個小時以上。經原告報警並偕同警察進入被
    告住家查看，始發現令原告深受其擾的噪音來自於被告住家
    陽洗衣機運轉的聲音，經警察打開洗衣機檢視，洗衣機內僅
    有洗衣袋裝著一小袋衣物，但洗衣機卻從早上9點運轉到下
    午2點，在警察建議下，被告立下週一至週五上午9點到下午
    5點洗衣服協議，但被告未遵守約定，仍不斷頻繁製造噪音
    ，原告再度報警處理，但警察勸阻無效。原告曾電請環保局
    、警察、1999市民專線、新昌里里長出面協調，顯見被告明
    知原告深受噪音困擾，且兩造已立有協議，被告非但不遵守
    ，且更頻繁製造噪音，洗衣機運轉持續發出高低頻機器聲響
    ，令原告夜不能寢、身心俱疲，長期受噪音干擾，須就醫服
    用藥物才能入眠，被告無視原告之生存權，人格權，侵害原
    告居住安寧且情節重大，爰依民法第18條第1項前段、第793
    條、第184條第1項前段及第195規定提起本件訴訟。並聲明
    ：㈠被告應停止在臺南市○區○○街○段000巷0號之3製造噪音並
    立書約為憑；㈡被告應給付原告30萬元。
二、被告抗辯：被告於4年前購買日立洗衣機，放置在被告住家
    後陽台，平日均由被告太太負責洗衣服，一星期洗衣約2至3
    次，每次清洗家人3人衣服，不可能每次洗衣服時間長達8至
    9小時之久。原告第1次帶警察來家中時，在警察見證下，被
    告同意洗衣時間改為週一至週五早上9點到下午6點，至今仍
    遵守約定。原告多次報警檢舉噪音，警察前來被告住家查看
    ，也認為被告住家之洗衣機運轉聲音不至於造成噪音，街坊
    鄰居也無人反應有噪音問題，被告太太曾打電話請日立公司
    派人前來確認洗衣機運轉聲音，但日立公司回覆表示洗衣機
    出廠前已經通過國家噪音測試，故未派人來檢查等語。並聲
    明：原告之訴駁回。
三、本院之判斷：　
　㈠按因故意或過失，不法侵害他人之權利者，負損害賠償責任
    ；不法侵害他人之身體、健康、名譽、自由、信用、隱私、
    貞操，或不法侵害其他人格法益而情節重大者，被害人雖非
    財產上之損害，亦得請求賠償相當之金額，民法第184條第1
    項前段、第195條第1項分別定有明文，是侵權行為以故意或
    過失侵害他人之權利為成立要件，倘無侵害權利之行為，自
    不生侵權行為之責任。另按以侵權行為為原因，請求被告回
    復原狀或損害賠償者，應就其權利遭被告侵害之事實負舉證
    責任；倘若原告不能證明自己主張之事實為真實，縱令被告
    就其抗辯事實不能舉證，或其所舉證據尚有疵累，仍應駁回
    原告之請求(最高法院104年度台上字第421號判決意旨參照)
    。原告主張被告住家陽台放置洗衣機，洗衣時間從下午6、7
    點到晚上10、11點，甚至半夜2點，假日從早上8點到下午5
    、6點，洗衣機發出的連續性或間歇性高低頻，音量大小不
    一，原告長期受噪音侵擾，嚴重侵害其身體健康及居住安寧
    且情節重大等情，為被告所否認，並抗辯被告家中係由其配
    偶使用洗衣機等語(見南簡卷第101頁)，原告復陳稱其看過
    被告兒子及被告配偶使用洗衣機洗衣服等語(見南簡卷第102
    頁)，足見被告並未使用其住家陽台之洗衣機，原告主張被
    告使用洗衣機製造噪音，侵害其居家安寧乙節，難認為可取
    。退步言之，縱被告有使用洗衣機，仍應由原告就被告住家
    之洗衣機機運轉時確有製造噪音之事實，負舉證之責。
　㈡次按土地所有人於他人之土地、建築物或其他工作物有瓦斯
    、蒸氣、臭氣、煙氣、熱氣、灰屑、喧囂、振動及其他與此
    相類者侵入時，固請求得禁止之，民法第793條前段定有明
    文，且依同法第800條之1規定，此項規定於建築物利用人準
    用之。但其侵入輕微，或按土地形狀、地方習慣，認為相當
    者，不在此限，同法第793條但書復規定甚明。又於他人居
    住區域發出超越一般人社會生活所能容忍之噪音，應屬不法
    侵害他人居住安寧之人格利益，如其情節重大，被害人固非
    不得依民法第195條第1項規定請求賠償相當之金額（最高法
    院92年度台上字第164號判決意旨參照）。惟關於「噪音」
    之認定，應以是否超越「一般人社會生活所能容忍」之客觀
    標準決定，非單憑當事人主觀喜惡或感受為據；且居住安寧
    之人格利益，與從事一般合理居家社會活動之自由，均屬經
    營平穩安全生活應有之權利，應同受憲法第22條所保障，二
    者如發生衝突，不能僅以何者之保護應優於另一者為由，而
    應儘可能兼顧二者，期使二者之保護能取得合理平衡，是於
    相鄰之建築物間，倘建築物所有人或利用人因居家活動產生
    聲響或震動及其他與此相類之聲響侵入時，如其侵入輕微，
    情節非屬重大，或按建築物之環境、地方習慣，認為相當，
    或未超越一般人社會生活所能容忍者，即不得請求禁止，或
    謂有不法侵害居住安寧之情事而得依侵權行為法則請求賠償
    。原告之住家與被告住家間相隔一條防火巷，被告住家陽台
    面對原告住家臥室，被告住家陽台有擺放洗衣機之事實，為
    兩造所不爭執。原告主張被告住家之洗衣機日夜發出間歇或
    繼續性之高低頻噪音，雖提出錄影光碟為憑(附於本院南簡
    卷第75頁證物袋)，且經本院勘驗後製有勘驗筆錄可參（見
    本院卷第23-34頁），惟上開錄影光碟雖有錄得聲音，但無
    從辨識音源，且兩造住家均為公寓式建築，鄰近尚有其他住
    戶，中間相隔一條防火巷，此有原告提出之街景黑白地圖可
    佐(見南簡卷第89頁)，本院無法僅憑原告提出之光碟即認定
    音源來自於被告住家洗衣機運轉所產生。本院復依原告請求
    當庭勘驗原告手機錄製影像結果：「檔案名稱IMG_0000-000
    00000-伴有裝潢聲對比.MOV(長度52秒)：有聽到恩恩的聲音
    」、「檔案名稱IMG_0000-00000000-錄到機器聲轉小.MOV(
    長度31秒)：有聽到嗡嗡的聲音」、「檔案名稱IMG_7149-10
    月九號-被告和原告洗衣機對比.MOV(長度32秒)：畫面中有
    一台粉紅色洗衣機運轉中（原告稱這是我家的洗衣機），有
    嗡嗡的聲音，接下來畫面朝向被告家陽台，但看不到被告家
    的洗衣機，從檔案中可以聽到嗡嗡的聲音、鳥叫聲及恩恩的
    聲音」、「檔案名稱IMG_7149-10月九號-臥室錄到的聲音.M
    OV(長度38秒)：畫面朝向被告家陽台，但看不到被告家的洗
    衣機，從檔案中可以聽到嗡嗡的聲音、鳥叫聲及恩恩的聲音
    」（本院卷第35-36頁)，上開勘驗結果，雖可聽見不固定頻
    率之嗡嗡聲、恩恩聲等，但並未有分貝數值測定，復參諸依
    噪音管制法第9條第2項授權訂定之噪音管制標準，對於噪音
    測量儀器、測量高度、噪音計上動特性之選擇、背景音量之
    修正、測量地點及與建築物牆面線之距離、噪音發生源操作
    條件、評定方法等項目均有細部規定，原告既未提出客觀檢
    測聲音之實際分貝數據，及未證明該音源確係來自於被告住
    家洗衣機運轉時所產生，則原告主張之聲音是否已達一般人
    在社會生活中無法忍受之程度，實欠缺具體數據之衡量基準
    而難以認定。況錄音裝置收錄之聲音，於播放時，如調整播
    放音量控制鈕後，所得之音量即隨之改變，原聲音音量大小
    恐有失真之情形，故無法以播放錄影光碟、手機檔案判斷現
    場實際聲響之音量高低究竟為何。是以，原告雖提出錄音錄
    影檔案及手機錄影檔案為證，尚無法憑此率予認定被告有製
    造在客觀上超過一般人在社會生活中無法忍受且不法侵害他
    人居住安寧之「噪音」。
　㈣又原告曾向環保局檢舉被告製造噪音，經環保局派員於110年
    1月15日、110年2月16日前往被告住家檢視之結果，均未發
    現被告有製造噪音妨害居家安寧之情事，此有環保局110年1
    0月21日環稽字第1100117243號函附公害案件稽查工作紀錄
    在卷可稽（見南簡卷第29-33頁)，益證被告住家洗衣機並無
    原告所主張發出超出常人得忍受程度之噪音；衡以通常一般
    人之日常生活場域，殊不可能全然寧靜無聲，無論日夜，在
    室內、室外，擧凡四周本即充滿各種自然或人為之環境聲響
    ，即使在相同位置接收同一音源之聲響，其干擾程度亦會因
    每個人對聲音及振動之主觀感受及聽覺、觸覺之敏感程度而
    有差異，依目前社會發展情形，都會地區人口密集，高樓大
    廈林立，住戶緊鄰而居比比皆是，彼此日常生活難免相互影
    響，原告未能證明被告住家洗衣機運轉聲響之音量，已達一
    般人無法忍受之噪音程度，難謂被告有製造噪音妨害其居家
    安寧之情事。至原告主張兩造間已達成被告洗衣時間之協議
    ，被告卻不遵守，顯係蓄意製造擾人噪音，侵害其居住安寧
    云云，惟原告並未舉證證明被告住家洗衣機運轉時有產生噪
    音之事實，已如上述，縱被告未於兩造約定時間使用洗衣機
    ，亦不得限制被告在其住家從事一般居家活動之權利，原告
    主張被告惡意製造聲響，藉以不法干擾原告居家安寧，尚無
    可信。
四、綜上所述，原告無法證明被告住家陽台之洗衣機於運轉時所
    發出之聲音，已超越一般人社會生活所能容忍之噪音，原告
    主張被告不法侵害其身體健康及居住安寧之人格法益且情節
    重大，難認有據。從而，原告依民法第18條第1項前段、第7
    93條、第184條第1項前段、第195條第1項等規定，請求被告
    應停止在臺南市○區○○街○段000巷0號之3製造噪音並立書約
    為憑，並賠償精神慰撫金30萬元，均無理由，應予駁回。
五、末按法院為終局判決時，應依職權為訴訟費用之裁判；訴訟
    費用應由敗訴之當事人負擔，民法第87條第1項、第78條定
    有明文。本件訴訟費用確定為20,305元（即第一審裁判費）
    ，依上開規定，自應由敗訴之原告負擔，爰確定訴訟費用負
    擔如主文第2項所示。　　
六、本件事證已臻明確，兩造其餘之攻擊或防禦方法及所用之證
    據，經本院斟酌後，認為均不足以影響本判決之結果，爰不
    逐一論列，併此敘明。
七、據上論結，本件原告之訴為無理由，判決如主文。　　
中　　華　　民　　國　　110 　年　　12　　月　　14　　日
                  民事第一庭    法  官　張桂美
以上正本係照原本作成。
如不服本判決，應於送達後20日內，向本院提出上訴狀並表明上
訴理由（須附繕本）。如委任律師提起上訴者，應一併繳納上訴
審裁判費。 
中　　華　　民　　國　　110 　年　　12　　月　　15　　日
                                書記官  林彥丞